【裁判字號】    97,訴,809
【裁判日期】    980305
【裁判案由】    毒品危害防制條例
【裁判全文】
臺灣苗栗地方法院刑事判決               97年度訴字第809號
公  訴  人  臺灣苗栗地方法院檢察署檢察官
被      告  乙○○
                    （現於臺灣臺中監獄苗栗分監執行中）
選任辯護人  張績寶  律師
            白裕棋  律師
上列被告因違反毒品危害防制條例案件，經檢察官提起公訴（97
年度偵字第3837號、3838號、97年度毒偵字第1228號），本院判
決如下：
    主    文
乙○○施用第一級毒品，累犯，處有期徒刑拾月，海洛因貳包（
經鑑定結果合計淨重零點捌零公克、空包裝總重零點伍肆公克）
沒收銷燬，注射針筒壹支及攪拌棒壹支均沒收。又施用第二級毒
品，累犯，處有期徒刑捌月。應執行有期徒刑壹年貳月，海洛因
貳包（經鑑定結果合計淨重零點捌零公克、空包裝總重零點伍肆
公克）沒收銷燬，注射針筒壹支及攪拌棒壹支均沒收。
其餘被訴販賣第一級毒品及第二級毒品部分，均無罪。
    犯罪事實
一、乙○○前因施用毒品案件，經送觀察、勒戒後，認無繼續施
    用毒品傾向，於民國89年7 月23日執行完畢釋放，並由臺灣
    苗栗地方法院檢察署檢察官以89年度毒偵緝字第256 號、第
    257 號為不起訴處分確定。又於上述觀察、勒戒執行完畢釋
    放後5 年內，於94年間再犯施用第一、二級毒品案件，經法
    院判處有期徒刑4 月、6 月，應執行有期徒刑9 月確定。另
    其於95年間又因贓物及竊盜等案件，經法院分別判處有期徒
    刑4 月、3 月，應執行有期徒刑6 月；4 月及6 月確定，以
    上經接續執行，甫於96年7 月16日縮短刑期假釋交付保護管
    束期滿而執行完畢。詎其猶不知悔改，仍基於施用第一級及
    第二級毒品之犯意，於97年8 月15日凌晨3 時許，在其位於
    苗栗縣卓蘭鎮○○路9 號住處，先以注射針筒注射施用海洛
    因1 次後，再將安非他命放入玻璃球內，以火燒烤，吸食安
    非他命之煙霧1 次。迨於97年8 月15日上午10時30分許，經
    員警持本院核發之搜索票，前往乙○○之上開住處搜索，並
    扣得海洛因2 包（經鑑定結果合計淨重0.80公克、空包裝總
    重0.54公克）、新臺幣（下同）1,190 元，及其所有供其施
    用海洛因所用之注射針筒1 支、攪拌棒1 支。
二、案經臺灣苗栗地方法院檢察署檢察官指揮海巡署中部地區巡
    防局第三海岸巡防總隊、苗栗縣警察局竹南分局偵辦後起訴
    。
    理    由
甲、證據能力部分：
一、證人黃群益於警詢時之陳述，無證據能力：
    被告以外之人於審判外之言詞或書面陳述，除法律有規定者
    外，不得作為證據，刑事訴訟法第159 條第1 項定有明文。
    本件證人黃群益之警詢筆錄，係屬被告乙○○以外之人在審
    判外之言詞陳述，依前揭規定，自無證據能力。
二、秘密證人甲○、丙○○於偵查中具結之證述，有證據能力：
    被告以外之人（包括證人、鑑定人、告訴人、被害人及共同
    被告等）於偵查中向檢察官所為之陳述，除顯有不可信之情
    況者外，得為證據，刑事訴訟法第159 條之1 第2 項定有明
    文。按檢察官代表國家偵查犯罪，依法有訊問被告、證人及
    鑑定人之權力，且對被告有利、不利之情形均應注意，況徵
    諸實務運作，檢察官實施刑事偵查程序，亦能恪遵法定程序
    之要求，不致有違法取證情事，可信度極高，是被告以外之
    人前於偵查中已具結而為證述，除反對該項供述得具有證據
    能力之一方，已釋明「顯有不可信之情況」之理由外，不宜
    遽指該證人於偵查中之陳述不具證據能力，方符前揭法條之
    立法意旨。又所謂顯有不可信之情況，既涉證據能力有無之
    判斷，應指其陳述時外在環境是否存在顯然足以影響其意思
    自由之不當外力及陳述之人是否對於所言之法律效果顯然存
    有誤解而言，尚不包含對於證人證詞內容憑信性等證據證明
    力評價之判斷，否則即將證據能力與證明力之判斷混為一談
    （最高法院94年度臺上字第7132號判決、95年度臺上字第15
    85號判決意旨參照）。本件秘密證人甲○、丙○○於檢察官偵
    訊時，既經具結，以證人之身分完整連續陳述本案之經過，
    檢察官就上開偵查訊問之實施，並無任何違反相關規定之瑕
    疵，且查無證據證明其於偵查中所證有何遭受強暴、脅迫、
    詐欺、利誘等外力干擾，或影響其心理狀況致妨礙其自由陳
    述等顯不可信之情形。是秘密證人甲○、丙○○於偵查中所為
    之陳述，自有證據能力。
乙、實體方面：
壹、有罪部分：
一、上揭犯罪事實，業據被告乙○○於警詢、偵查中坦承不諱，
    復於本院準備程序及審理時，為認罪之陳述，並有詮昕科技
    股份有限公司濫用藥物尿液檢驗報告附卷可稽（見毒偵卷第
    33頁），足認被告之自白與事實相符，堪予採信。本件事證
    明確，被告上開犯行，洵堪認定。
二、查被告乙○○前因施用毒品案件，經送觀察、勒戒後，認無
    繼續施用毒品傾向，於89年7 月23日執行完畢釋放，並由臺
    灣苗栗地方法院檢察署以89年度毒偵緝字第256 號、第257
    號為不起訴處分確定。又於上述觀察、勒戒執行完畢釋放後
    5 年內，再犯施用第一、二級毒品案件，經法院判處有期徒
    刑4 月、6 月，應執行有期徒刑9 月確定，與他罪接續執行
    後，甫於96年7 月16日縮短刑期假釋交付保護管束期滿而執
    行完畢，有臺灣高等法院被告前案紀錄表在卷可憑。被告於
    觀察、勒戒執行完畢釋放後5 年內，再犯本件施用毒品之犯
    行，依毒品危害防制條例第23條第2 項之規定，自應依法論
    科。核被告乙○○就施用第一級毒品海洛因部分，係犯毒品
    危害防制條例第10條第1 項之施用第一級毒品罪；就施用第
    二級毒品安非他命部分，係犯同條例第10條第2 項之施用第
    二級毒品罪。其所犯上開2 罪，犯意各別，行為互殊，應予
    分論併罰。又被告於徒刑執行完畢後5 年內，故意再犯本件
    有期徒刑以上之2 罪，均為累犯，均應依刑法第47條第1 項
    之規定加重其刑。爰審酌被告曾經觀察、勒戒，並經施以刑
    罰之處罰後，猶不能戒絕，且施用毒品除戕害自身健康外，
    並對社會秩序產生不良影響，暨其犯罪後坦承犯行之犯後態
    度等一切情狀，分別量處如主文所示之刑，並定其應執行之
    刑。又扣案之第一級毒品海洛因2 包（經鑑定結果合計淨重
    0.80公克、空包裝總重0.54公克），為查獲之毒品，應依毒
    品危害防制條例第18條第1 項前段沒收銷燬；注射針筒1支
    及攪拌棒1 支，為被告所有供施用海洛因所用之物，業據被
    告供承在卷（見本院卷第93頁），應依刑法第38條第1 項第
    2 款規定宣告沒收。另扣案之1,190 元，與本件被告施用毒
    品無關，爰不另為沒收之諭知，併此敘明。
貳、無罪部分：
一、公訴意旨另以：被告明知海洛因、安非他命係行政院衛生署
    公告列為毒品危害防制條例所列管之第一級及第二級毒品，
    不得製造、運輸、販賣及持有，竟意圖營利，基於販賣第一
    級毒品海洛因及第二級毒品安非他命之犯意，先自不詳姓名
    年籍之成年人，以不詳價格，買入海洛因及安非他命後，再
    自94年8 月間起至95年10月間止，在其位於苗栗縣卓蘭鎮○
    ○路9 號住處等地，以1 包安非他命500 元之價格，販賣安
    非他命予秘密證人甲○，先後計12次即12小包。後於97年8 月
    13日，亦在其住處，以同樣價格販賣安非他命1 包予秘密證
    人甲 ○ 。又於94年8 月間，在苗栗縣卓蘭鎮○○路上，以1
    包海洛因500 元之價格，販賣予秘密證人甲○共2 次即2 小包
    。另於97年6 月間，在其上開住處，以海洛因1 小包700 元
    之價格，先後販賣予丙○○3 次，每次5 小包，共15包，從
    中賺取差價獲利。因認被告乙○○涉犯毒品危害防制條例第
    4條第1項、第2項之販賣第一級及第二級毒品罪嫌。
二、按犯罪事實應依證據認定之，無證據不得認定犯罪事實；又
    不能證明被告犯罪者，應諭知無罪之判決，刑事訴訟法第15
    4條第2項、第301條第1項分別定有明文。又事實之認定，應
    憑證據，如未能發現相當證據，或證據不足以證明，自不能
    以推測或擬制之方法，以為裁判基礎（最高法院40年臺上字
    第86號判例參照）。另認定犯罪事實所憑之證據，雖不以直
    接證據為限，間接證據亦包括在內，然無論直接或間接證據
    ，其為訴訟上之證明，須於通常一般之人均不致於有所懷疑
    ，而得確信其為真實之程度者，始得據之為有罪之認定，倘
    其證明尚未達到此一程度，而有合理性懷疑之存在時，即無
    從為有罪之認定，亦有最高法院76年臺上字第4986號判例可
    資參照。又檢察官就被告犯罪事實，應負舉證責任，並指出
    證明之方法，為刑事訴訟法第161條第1項所明定。因此，檢
    察官對於起訴之犯罪事實，應負提出證據及說服之實質舉證
    責任。倘其所提出之證據，不足為被告有罪之積極證明，或
    其指出證明之方法，無從說服法院以形成被告有罪之心證，
    基於無罪推定之原則，自應為被告無罪之諭知，最高法院亦
    著有92年度臺上字第128號判例足參。
三、訊據被告乙○○堅決否認有何販賣第一級及第二級毒品犯行
    ，辯稱：伊未販賣海洛因及安非他命予秘密證人甲○及丙○○
    ，且秘密證人甲○所稱之販賣時間，伊尚在監所執行，自不可
    能販賣，足見上開證人所言不實等語。
四、經查，檢察官認被告有上開販賣毒品犯行，係以秘密證人甲○
    、丙○○、黃群益於警詢及偵查中之證述，資為論據。惟按
    ：
  (一)秘密證人甲○固於偵查中結證稱：伊向被告買過14次海洛因與
    安非他命，94年8 月在苗栗縣卓蘭鎮○○路遇到被告，向被
    告買了2 次海洛因，每次都是買500 元1 包；94年8 月至95
    年10月，在被告家裡或不特定地方，向被告買了12次安非他
    命，每次買1 包，1 包500 元；又於97年8 月13日在被告家
    裡向其購買500 元之安非他命1 包（見他字卷第8 頁）。然
    查，秘密證人甲○嗣於本院交互詰問時，已結證改稱：伊所吸
    食之毒品，均係向綽號「阿源」者購買的，該「阿源」並非
    被告，伊不曾向被告買過毒品（見本院卷第59頁）。參以秘
    密證人甲○於本院交互詰問時改稱未曾向被告購買後，檢察官
    旋即告知其變更偵查中結證內容，將構成偽證罪，並會依法
    辦理等語（見本院卷第61頁），然秘密證人甲○仍堅稱確實未
    向被告購買。審諸秘密證人甲○明知自己將會遭到偽證罪起訴
    之情況下，猶堅詞否認曾向被告購買過毒品；而觀諸秘密證
    人甲○與被告並無特殊情誼，似無為袒護被告，而令自己承擔
    偽證罪牢獄之災之可能。據此堪認其於本院交互詰問時所證
    ，應堪採信。再者，被告因竊盜、贓物、毒品案件，於95年
    3 月7 日入監服刑，至96年7 月4 日始縮短刑期假釋出監，
    有臺灣高等法院被告前案紀錄表在卷可按，則秘密證人甲○證
    稱：其係94 年8月至「95年10月」向被告購買毒品云云，尚
    與事實有所出入。另參諸被告遭搜索查獲之毒品亦僅海洛因
    2 包，合計淨重0.80公克，數量極微，此外亦未查獲販賣毒
    品所用之磅秤、夾鏈袋等物。綜上各情，足徵秘密證人甲○於
    本院所證，並未向被告購買毒品，應值採信。
  (二)證人丙○○固於偵查中結證稱：伊在被查獲之該星期共向被
    告買了3 次海洛因，每次買5 包，1 包0.1 公克，700 元（
    見他字卷第3 頁）。然查，證人丙○○嗣於本院交互詰問時
    ，已結證改稱：伊吸食或販賣之毒品係向鄰居林保元之朋友
    買的，該林保元之朋友並非被告（見本院卷第83 頁） 。參
    以丙○○於本院另證稱：「我被抓那天是6 月25 日 ，製作
    警詢筆錄時，我有跟警察說是去林保元他家那裡買的，後來
    檢察官將我收押禁見，關了4 天之後，竹南分局把我借提出
    去，並說檢察官要給我機會，叫我把事情講出來，警察說黃
    群益就講說你跟乙○○買，你就全部講，警察就說你這樣子
    ，我筆錄要怎麼做，黃群益就這樣子講，我因被收押禁見，
    心裡很害怕，我就說那我就隨便說一說」等語（見本院卷第
    83、84頁），徵諸丙○○確係97年6 月25日遭查獲，並於該
    日製作警詢筆錄，丙○○於該筆錄僅供稱：其毒品來源都是
    向綽號寶貝之男子買的，且其於警員詢問是否願意提供毒品
    來源以換取減刑機會時，亦僅供稱有一上游叫阿泰之人曾經
    叫伊幫忙賣毒品，當時並無提及被告有販賣毒品之情形（見
    偵2999卷第9 、10、13頁）；而黃群益亦於同日即97年6 月
    25日遭查獲，並製作警詢筆錄，該筆錄確有提及丙○○親口
    告訴伊，被告乙○○有販賣毒品云云（見偵2999卷第58、62
    頁）；另觀諸丙○○亦確實於97年6 月30日再次於竹南分局
    製作警詢筆錄時，始供稱伊曾向被告乙○○購買3 次海洛因
    （見偵3838卷第51、55頁）。由上開筆錄相互勾稽，可知丙
    ○○前開於本院所證與事實相符，堪予採信。參以丙○○於
    本院交互詰問時改稱伊之毒品來源係林保元之朋友，並非被
    告後，檢察官旋即告知其變更偵查中結證內容，一定會被判
    偽證等語（見本院卷第88頁），而丙○○則回稱：「對啊！
    就如同檢察官講的，這麼重的罪，我如果還不知道錯，還要
    再繼續這樣講，那不是又害到他了」，並於檢察官質以：「
    如果你這樣被判偽證，你也沒意見嗎？」，回稱：「那畢竟
    是我先錯的，錯在那時候我因為害怕，才講他」（見本院卷
    第88頁）。審諸丙○○在明知自己將會遭受偽證罪判決之情
    況下，猶堅詞否認曾向被告購買過毒品，甚至語意堅決、態
    度肯定說明內心之想法。衡以丙○○與被告並無特殊情誼，
    並無為袒護被告，而令自己承擔偽證罪牢獄之災之可能。據
    此堪認其於本院之證述應為真實。另如前所述，被告遭搜索
    查獲之毒品僅海洛因2 包，合計淨重0.80公克，數量尚微，
    此外亦未查獲販賣毒品所用之磅秤、夾鏈袋等物，由此足徵
    證人丙○○於本院所證，並未向被告購買毒品，堪值採信。
  (三)至黃群益之警詢筆錄並無證據能力，已如前述，是本件自不
    能依其於警詢所供，採為認定犯罪事實之證據。
  (四)又施用毒品者所稱其向某人買受毒品之指證，不得作為有罪
    判決之唯一證據，仍須調查其他必要之證據，以察其是否與
    事實相符，為最高法院歷來之見解，良以毒品買受者之指證
    ，其憑信性於通常一般人已有所懷疑，尚難確信其為真實。
    況依毒品危害防制條例第17條之規定，其供出毒品來源而破
    獲者，復得減輕其刑，則其指證之真實性猶有疑慮，是施用
    毒品者之指證，其真實性有待其他必要證據加以補強。茲所
    謂必要之補強證據，固不以證明販賣毒品犯罪構成要件之全
    部事實為必要，但以與施用者之指證具有相當之關聯性為前
    提，其經與施用者之指證綜合判斷，已達於通常一般人均不
    致有所懷疑，而得確信施用者之指證為真實者，始得為有罪
    之認定，此為無罪推定原則之必然推演，最高法院93年度台
    上字第6750號判決意旨參照。本件檢察官僅以秘密證人甲○、
    丙○○及黃群益於警詢或偵查中之證述，為認定被告有販賣
    第一級及第二級毒品之證據。而秘密證人甲○於偵查中之證詞
    ，及丙○○於警詢、偵查中之證述，均不足以採信，黃群益
    於警詢之證詞則無證據能力，已如前述，此外檢察官復無法
    提出其他補強證據，以資證明上開證人之前開指證為真實。
    依前揭說明，即應為被告有利之認定。
  (五)綜上，檢察官所援引之秘密證人甲○、丙○○及黃群益於警詢
    及偵查中之證詞，均不足以作為認定被告有販賣毒品之證據
    ，自屬明確。
五、綜上所述，本件既無證據證明被告有販賣海洛因、安非他命
    予秘密證人甲○，及販賣海洛因予丙○○之行為，此外復查無
    其他證據證明被告確有起訴書所指之犯行，檢察官更未能進
    一步舉證證明之，自難認被告有販賣第一級及第二級毒品之
    犯行。揆諸前開說明，應為被告無罪之諭知。
據上論斷，應依刑事訴訟法第299 條第1 項前段、第301 條第1
項，毒品危害防制條例第10條第1 、2 項、第18條第1 項前段，
刑法第11條、第47條第1 項、第51條第5 款、第38條第1 項第2
款，判決如主文。
本案經檢察官黃棋安到庭執行職務。
中    華    民    國    98    年    3     月    5     日
                  刑事第一庭審判長法  官  劉興浪
                                  法  官  羅貞元
                                  法  官  黃佩韻
以上正本證明與原本無異。
如不服本判決應於收受判決後10日內向本院提出上訴書狀，並應
應敘述具體理由。其未敘述上訴理由者，應於上訴期間屆滿後20
日內向本院補提理由書 (均須按他造當事人之人數附繕本)「 切
勿逕送上級法院」。告訴人或被害人如對本判決不服者，應具備
理由請求檢察官上訴，其上訴期間之計算係以檢察官收受判決正
本之日期為準。
                                  書記官  巫  穎
中    華    民    國    98    年    3     月    5     日
附錄論罪科刑法條
毒品危害防制條例第10條
施用第一級毒品者，處 6 月以上 5 年以下有期徒刑。
施用第二級毒品者，處 3 年以下有期徒刑。


司法院資訊處製作；財團法人民間司法改革基金會備份。
